臺灣臺北地方法院交通事件裁定　　　　　　　　　　九十三年度交聲字第二八五號
　　原處分機關　臺北市交通事件裁決所
　　異　議　人
　　即受處分人　甲○○
右列受處分人因違反道路交通管理處罰條例案件，對於台北市交通事件裁決所民國九
十三年三月二十三日所為之處分（處分案號：北市裁三字第裁二二－ＡＣＵ五三七八
一五號），聲明異議，本院裁定如左：
    主  文
異議駁回。
    理  由
一、按道路交通管理處罰條例及道路交通安全規則所稱之「汽車」，依道路交通管理
    處罰條例第三條第八款及道路交通安全規則第二條第一項第一款規定，均包括「
    機器腳踏車」。次按，汽車駕駛人有飲用酒類或其他類似物後其吐氣所含酒精濃
    度超過每公升○‧二五毫克或血液中酒精濃度超過百分之○‧○五以上者，不得
    駕車，道路交通安全規則第一百十四條定有明文。又汽車駕駛人駕駛汽車經測試
    檢定有「酒精濃度超過規定標準」情形者，處新臺幣（下同）一萬五千元以上六
    萬元以下罰鍰，並當場移置保管其車輛及吊扣其駕駛執照一年；因而肇事致人受
    傷者，並吊扣其駕駛執照二年；致人重傷或死亡者，吊銷其駕駛執照，並不得再
    考領，道路交通管理處罰條例第三十五條第一項第一款規定甚明；又按「行為人
    有本條例之情形者，應填製舉發違反道路交通管理事件通知單，並於被通知人欄
    予以勾記，其通知聯依下列規定辦理：一、……拒絕簽章者，並記明其事由，視
    為已收受……，」違反道路交通管理事件統一裁罰基準及處理細則第十一條第一
    項第一款中段亦分別定有明文。
二、本件裁決經過：異議人即受處分人甲○○飲用酒類後，於民國（下同）九十三年
    二月十七日二時四十分時仍騎乘車牌號碼ＦＶＱ－二八五號重型機車，沿台北市
    大安區○○○路北向南方向行駛，行經台北市大安區○○○路○段二七０巷，為
    執行勤務之臺北市政府警察局大安分局員警陳國屏攔檢，並檢測受處分人飲酒後
    其吐氣所含酒精濃度為每公升○．三一毫克，遂以受處分人有違反道路交通管理
    處罰條例第三十五條第一項第一款之行為掣發舉發違反道路交通管理事件通知單
    （北市警交大字第ＡＣＵ五三七八一五號）予以舉發；又因受處分人當場拒絕簽
    收，經員警在通知單上載明受處分人拒絕簽收之旨後，依違反道路交通管理事件
    統一裁罰基準及處理細則第十一條第一項第一款規定，視為受處分人已經收受該
    通知單，嗣受處分人於應到案日期前向舉發機關（台北市政府警察局大安分局）
    提出申訴，經舉發機關查覆違規屬實，原處分機關乃以違規事實明確而依道路交
    通管理處罰條例第三十五條第一項第一款第三款及違反道路交通管理事件統一裁
    罰標準表，於九十三年三月二十三日裁決受處分人罰鍰新台幣（下同）一萬五千
    元，並吊扣駕照十二個月。
三、受處分人聲明異議意旨略以：我當日凌晨未飲用酒精類飲料，警察藉由錄影存證
    說我是犯法，也不告知是哪個單位，就強行將機車扣走，我要到哪裡去牽車等云
    云，主張未違規。
四、經查：受處分人甲○○騎乘車牌號碼：ＦＶＱ－二八五號重型機車，於前揭時、
    地，為警攔檢，並檢測受處分人其吐氣所含酒精濃度為每公升０．三一毫克，已
    有酒精濃度過量之違規事實，業據證人即舉發之員警陳國屏於本院調查時結證稱
    ：「當時我跟另一個同事劉英傑正在該處實施攔停，攔停的原因是因為剛好有一
    台汽車違規，我的同事正在處理該台汽車，我就在旁邊等著，剛好就看到受處分
    人騎著機車，沿著敦化南路北往南方向行駛，因為他當初大燈沒開，我們就把他
    攔下來，攔下來之後我聞到他身上有酒味，就問他是不是有喝酒，他就回答我有
    ，接著我就問他什麼時候喝的，他就跟我說十五分鐘前，並且還跟我說他有吃蜂
    膠，然後我們就依法給他酒測，先給他在確認單上簽名，這個確認單的作用是確
    認他飲酒是否已經超過十五分鐘，如果在十五分鐘之內，我們必須提供礦泉水讓
    他漱口後在實施酒測，受處分人也有在這張確認單上簽名，然後我們就給他酒測
    ，測得酒測值０．三一ｍｇ／ｌ，受處分人也在酒測單上簽名。接著我們就開立
    紅單，要他簽名，跟他說明要罰款並且扣車，他認為機車是他私有財產，我們不
    能執行扣車，所以就拒絕在紅單簽名。當時我們從攔停受處分人開始，有全呈錄
    影」等語明確（本院九十三年七月十三日訊問筆錄參照），且提出蒐證錄影帶、
    確認單影本、酒測單影本各一紙供本院審酌。雖該蒐證錄影帶經勘驗結果錄影帶
    影像及聲音均無法辨識（本院九十三年十月十九日訊問筆錄參照），不具證據能
    力，然按陳國屏係執行公務之警員亦為目睹受處分人前開違規行為之人證，依卷
    存證據資料並無任何積極證據足以證明證人上開證詞係屬虛偽，亦無足以令人顯
    信證人證述為不可採之品性證據或前科證據存在，且其與受處分人毫無怨懟，自
    無自陷於偽證罪之追訴而構詞誣賴受處分人之理，本院自不得僅以證人為本件開
    單告發受處分人之員警而全盤抹煞其在訴訟上所具有之證人資格及其證言之證明
    力。況交通警員掣單舉發違反道路交通管理處罰條例所列之違規事實，本質上為
    行政處分，係公務員基於職務上權力，依法就特定之具體事件所為具有公法上效
    果之單方行政行為，基於公務員為公法上行為具有公信力之原則，該行政處分當
    可被推定為真正，則執勤警員本其維護交通秩序、安全職責所為之舉發，自應受
    到合法、正確之推定，而堪予採信。
五、又查，受處分人到庭辯稱：「當時我是推著機車」、「（你當時是幾點開始喝酒
    ，在哪裡喝酒？）我沒有喝酒，我當時參加巴西蜂膠的說明會，當時我有試喝蜂
    膠。」、「（說明會地點在哪裡？）我不知道」、「（去參加的時候是騎機車去
    的嗎？）是的」、「（你當時推機車的原因？）因為車子的大燈不亮，身體狀況
    也不是很好。」、「（身體狀況哪裡不好？）因為空氣不好，所以我的身體不舒
    服。」云云（本院九十三年七月十三日訊問筆錄參照），觀諸受處分人若是參加
    巴西蜂膠說明會卻不知地點何在；及其若是身體不適，理應將機車停好搭公車或
    計程車回家，如何有力氣自敦化南路由北往南一路推車，其辯解實與常情有違，
    已難採信。此外，並有卷附受處分人親簽、捺印之確認單影本、酒測單影本為證
    ，受處分人之違規事實，事證明確，足堪認定。
六、綜上所述，本件受處分人確有於前揭時、地駕車酒精濃度過量之違規事實，從而
    原處分機關依前揭道路交通管理處罰條例第三十五條第一項第一款及違反道路交
    通管理事件統一裁罰標準表之規定裁處受處分人罰鍰一萬五千元，並吊扣其駕駛
    執照十二個月，核無不當。本件聲明異議為無理由，應予駁回。
據上論斷，應依道路交通案件處理辦法第十九條，裁定如主文。
中　　　華　　　民　　　國　　九十三　　年　　 十一 　　月　　 十五 　　日
                                    臺灣臺北地方法院交通法庭
                                        法  官  官信成
如不服本裁定，應於裁定送達後五日內，向本院提出抗告狀。
右正本證明與原本無異。
中　　　華　　　民　　　國　　九十三　　年　　 十一 　　月　　 十五 　　日
                                        書記官  蔡嘉萍
